臺灣桃園地方法院刑事判決
                                  110年度審原易字第111號
公  訴  人  臺灣桃園地方檢察署檢察官
被      告  李政哲



選任辯護人  鄧智勇律師 
上列被告因違反毒品危害防制條例案件，經檢察官提起公訴（11
0年度偵字第6278號、第6279號），被告於本院準備程序中，就
被訴事實為有罪之陳述，經本院告知簡式審判程序意旨，並聽取
當事人及辯護人之意見後，本院合議庭裁定改由受命法官獨任依
簡式審判程序審理，判決如下：
    主  文
李政哲犯藥事法第八十三條第四項、第一項之轉讓偽藥未遂罪，
處有期徒刑貳月；扣案如附表所示之物均沒收。
    事  實
一、李政哲明知含有「3,4-亞甲基雙氧苯基乙基胺戊酮、苯基乙
    基胺己酮、3,4-亞甲基雙氧苯基乙基胺己酮」成分之咖啡包
    ，係毒品危害防制條例所規範之第三級毒品，亦為衛生福利
    部食品藥物管理署公告之第三級管制藥品，非依法律許可不
    得轉讓；竟於民國110年1月23日下午1時37分許，使用SayHi
    暱稱「默」及與LINE帳號「哲」與桃園市政府警察局中壢分
    局警員喬裝之網友邀約轉讓愷他命。嗣雙方相約110年1月23
    日下午4時24許，在桃園市大園區民安路與中華路152巷33弄
    附近會面，李政哲即主動向喬裝員警表示欲無償提供毒品咖
    啡包供其施用，經員警表明身分後當場予以逮捕而未遂，並
    扣得如附表所示之物。
二、案經桃園市政府警察局中壢分局報告臺灣桃園地方檢察署檢
    察官偵查起訴。
    理  由
一、上揭犯罪事實，業據被告李政哲分別於警詢、偵訊、本院準
    備程序及審理時均坦承不諱，並有桃園市政府警察局中壢分
    局員警職務報告、被告與喬裝員警之對話紀錄、桃園市政府
    警察局搜索扣押筆錄暨扣押物品目錄表、桃園市政府警察局
    中壢分局（隊）真實姓名與尿液、毒品編號對照表、內政部
    警政署刑事警察局110年3月17日刑鑑字第1100010720號鑑定
    書各1份在卷可稽，足徵被告之前揭任意性自白核與事實相
    符，應堪採信。從而，本件事證已臻明確，被告犯行堪以認
    定，應予以依法論科。
二、論罪科刑：
  ㈠按藥事法第83條第1項之轉讓偽藥罪，以行為人明知偽藥而故
    為轉讓為要件，所稱「明知」則係指直接故意而言。惟不論
    直接故意或間接故意，其要求行為人所應具備者，對於客觀
    構成要件之事實本身及規範意義均應有所認識，但其認識合
    乎一般社會意義下之認知即可，並不要求行為人對於構成要
    件之意義有著法律專業上的精確認知，亦即具備學說上「基
    於外行人平行價值判斷而來所形成之不法意義內容之認知」
    ，即為已足。又藥事法所稱藥品，係指左列各款之一之原料
    藥及製劑：㈠載於中華藥典或經中央衛生主管機關認定之其
    他各國藥典、公定之國家處方集，或各該補充典籍之藥品；
    ㈡未載於前款，但使用於診斷、治療、減輕或預防人類疾病
    之藥品；㈢其他足以影響人類身體結構及生理機能之藥品；㈣
    用以配製前3款所列之藥品；另所稱偽藥，則係指藥品經稽
    查或檢驗有左列各款情形之一者：㈠未經核准，擅自製造者
    ；㈡所含有效成分之名稱，與核准不符者；㈢將他人產品抽換
    或摻雜者；㈣塗改或更換有效期間之標示者；製造、輸入藥
    品，應將其成分、規格、性能、製法之要旨，檢驗規格與方
    法及有關資料或證件，連同原文和中文標籤、原文和中文仿
    單及樣品，並繳納費用，申請中央衛生主管機關查驗登記，
    經核准發給藥品許可證後，始得製造或輸入，藥事法第6條
    、第20條、第39條分別定有明文。由上述規定可知，藥事法
    所稱藥品之定義，乃兼具成分、規格、性能等意義內涵，而
    非僅指特定藥品成分為限，亦即足以影響人類身體結構及生
    理機能之原料藥或製劑，倘有藥事法第20條規定之各種情事
    之一者，即屬藥事法所稱之偽藥。從而，倘行為人明知其所
    轉讓者，係足以影響人類身體結構及生理機能之製劑，且屬
    未經中央衛生主管機關核准而擅自製造者，即該當於藥事法
    第83條第1項所規範明知為偽藥而轉讓之構成要件。
　㈡查被告李政哲本案遭警查獲如附表編號一所示含有第三級毒
    品成分之咖啡包（詳臺灣桃園地方檢察署110年度偵字第627
    8號卷〈下簡稱6278號偵卷〉第91至95頁），並無藥品之外包
    裝、仿單，自非合法調劑、供應，而被告警、偵訊時亦稱係
    用手機通訊軟體聯繫對方，其再騎機車至對方住處樓下進行
    面交，係以1包新臺幣（下同）400元跟朋友購買（詳6278號
    偵卷第31頁、第109頁），是被告取得前開含有第三級毒品
    成分之咖啡包之管道顯非醫療機構，復無其他積極證據足認
    該等咖啡包係自國外非法走私輸入，從而，被告取得如附表
    編號一所示含有第三級毒品成分之咖啡包，自應屬未經核准
    ，擅自在國內違法製造之偽藥無訛。次觀被告於警詢時稱其
    將混合型毒品稱做咖啡，且其Line對話中所述「嗨嗨飄飄」
    ，是指軟軟輕鬆、舒服的意思，而上開對話中其稱有人喝軟
    軟的、有人很ㄍㄧㄥ腳在抖，是指每個人體質喝完混合型毒品
    之後的反應有人會全身癱軟、有人很ㄍㄧㄥ腳在抖（詳6278號
    偵卷第27頁反面、第29頁反面），亦足徵被告知悉飲用其所
    購買之咖啡包，會令人產生「嗨嗨飄飄、軟軟、輕鬆舒服、
    腳在抖、全身癱軟」此等改變人體正常生理機能之現象。再
    參酌摻有毒品成分之咖啡包為我國近年來查緝實務所常見，
    且咖啡包未如海洛因、甲基安非他命等類毒品高價，其內亦
    常混用多種毒品或管制藥品以達上癮效果，擴散氾濫性極高
    ，屬非依法律不得轉讓之違禁物，迭經電視新聞、報章雜誌
    及網際網路等大眾傳播媒體多所披露，政府亦極力宣導，被
    告既為智識正常之成年人，對之當知之甚詳。揆諸上述，衡
    諸常情，依本案被告之生活經驗及智識程度，其對於所欲轉
    讓予喬裝員警之咖啡包，係足以影響人類身體結構及生理機
    能之製劑，且屬在國內違法製造之偽藥，不得非法轉讓乙節
    ，自無不知之理。辯護人認本案無藥事法轉讓偽藥未遂罪之
    適用，係有誤會，並不可採，附此敘明。
　㈢次按毒品危害防制條例第8條第3項之轉讓第三級毒品罪及藥
    事法第83條第1項之轉讓偽藥罪，同有處罰轉讓偽藥即第三
    級毒品之規定；行為人轉讓毒品（未達法定應加重其刑之一
    定數量）予成年人，同時該當上開規定之構成要件，因藥事
    法第83條第1項之法定刑為重，依重法優於輕法之原則，應
    擇較重之藥事法論處（最高法院109年度台上大字第1089號
    刑事大法庭裁定意旨參照）；是核被告所為，係犯藥事法第
    83條第4項、第1項之轉讓偽藥未遂罪。起訴書認被告係犯毒
    品危害防制條例第8條第5項、第3項之轉讓第三級毒品未遂
    罪，容有未恰，惟因基本社會事實同一，且經本院告知被告
    其所為亦可能涉犯藥事法83條第1項、第4項之轉讓偽藥未遂
    罪（詳本院卷第47頁），無礙被告防禦權之行使，本院自得
    依法變更起訴法條。又被告已著手轉讓之實行而不遂，為未
    遂犯，依刑法第25條第2項之規定減輕其刑。另藥事法對於
    持有偽藥之行為未設處罰規定，故被告轉讓本案毒品咖啡包
    之行為，亦不生持有偽藥之低度行為，為轉讓之高度行為吸
    收之問題，併此敘明。
　㈣再按被告轉讓同屬禁藥之第二級毒品甲基安非他命（未達法
    定應加重其刑之一定數量）予成年人（非孕婦），經依法規
    競合之例，擇法定刑較重之藥事法第83條第1項轉讓禁藥罪
    論處，被告於偵查及審判中均自白，仍應適用毒品危害防制
    條例第17條第2項之規定減輕其刑（最高法院109年度台上大
    字第4243號裁定意旨參照）。經查，被告就上開犯行，於警
    詢、偵查、本院準備程序及審理時，均坦承不諱，自白犯行
    ，是依前揭說明，被告上開犯行，應依毒品危害防制條例第
    17條第2項規定，減輕其刑。至被告雖曾於警詢時供稱其毒
    品來源為「許仲民（音譯）」（詳6278號偵卷第117反面，
    實為「許仲銘」，下稱「許仲銘」），惟此為許仲銘所否認
    ，且因被告無法提供通聯紀錄、手機對話紀錄等為佐，被告
    指訴許仲銘涉犯販賣第三級毒品之犯行，業經臺灣桃園地方
    檢察署檢察官以110年度偵字第24457號為不起訴處分，有該
    份起訴處分書在卷可佐，故本件並未因被告上開供述因而查
    獲其毒品來源，自無毒品危害防制條例第17條第1項減刑規
    定之適用，特此敘明。另辯護人雖認本件有刑法第59條之適
    用，惟被告於本案之犯罪情狀並未存有特殊之原因與環境而
    在客觀上足以引起一般同情，難認有顯可憫恕而科最低度刑
    仍嫌過重之情事，況被告可適用刑法第25條第2項及毒品危
    害防制條例第17條第2項之規定減輕其刑，業如上述，衡情
    亦無「情輕法重」之憾，故本院認無刑法第59條適用之餘地
    。
　㈤爰審酌被告正值青壯，竟沾染毒癮且欲將上開毒品轉讓予他
    人施用，無疑助長毒品濫用之風氣，並殘害他人身心健康，
    危害社會及他人甚深，實屬不該，惟念其犯後坦承犯行，態
    度尚佳，兼衡其犯罪之動機、目的、手段、情節，併考量其
    有正當工作，父親已經去世，需要照顧母親的生活等一切情
    狀，量處如主文所示之刑，以示懲儆。
  ㈥至辯護人雖請求對被告為緩刑之宣告，然審酌本案被告轉讓
    之禁藥，同屬混合型之第三級毒品，施用後易對人體產生危
    害，並為當今社會所嚴禁，而被告行為時係智識正常之人，
    具有明辨是非能力，竟捨棄自身良知，邀約他人施用毒品，
    其所為嚴重危害社會治安，是本院認不適宜給予被告緩刑之
    宣告，附此敘明。
三、沒收： 
  ㈠扣案如附表編號一所示之物，含有「3,4-亞甲基雙氧苯基乙
    基胺戊酮、苯基乙基胺己酮、3,4-亞甲基雙氧苯基乙基胺己
    酮」成分，係屬偽藥（即第三級管制藥品），亦屬毒品危害
    防制條例第2條第2項所規定之第三級毒品，惟因本案係適用
    藥事法之規定處斷，即無毒品危害防制條例第18條之適用餘
    地，是本件如附表編號一所示之物，為違禁物，不問屬於犯
    罪行為人與否，應依刑法第38條第1 項規定，宣告沒收之。
    另盛裝前揭物品命之包裝袋10個，以目前採行之鑑驗方式，
    其袋內仍會殘留微量偽藥，無法將之完全析離，應與所盛裝
    之上開偽藥一併宣告沒收，附此敘明。至於本案因鑑驗耗損
    之偽藥，既已滅失，爰不另為沒收之諭知。
  ㈡扣案如附表編號二所示之手機1支，係被告所有，並下載Sa 
　  yHi交友軟體，用以為本案犯行所用之物，業據被告於警詢
　  時供承不諱（詳6278號偵卷第27頁），爰依刑法第38條第2
　  項前段規定予以宣告沒收。
據上論斷，應依刑事訴訟法第273條之1第1項、第299條第1項前
段、第300條，判決如主文。
本案經檢察官黃翎樵提起公訴，檢察官林欣怡到庭執行職務。
中    華    民    國   111    年    1     月    7     日
                  刑事審查庭  法  官  林慈雁
以上正本證明與原本無異。
如不服本判決應於收受判決後20日內向本院提出上訴書狀，並應
敘述具體理由。其未敘述上訴理由者，應於上訴期間屆滿後20日
內向本院補提理由書（均須按他造當事人之人數附繕本）「切勿
逕送上級法院」。
                              書記官  吳秉翰
中　　華　　民　　國　　111 　年　　1 　　月　　10　　日
附錄本案論罪科刑法條全文：
藥事法第83條
明知為偽藥或禁藥，而販賣、供應、調劑、運送、寄藏、牙保、
轉讓或意圖販賣而陳列者，處7年以下有期徒刑，得併科新臺幣5
千萬元以下罰金。
犯前項之罪，因而致人於死者，處7年以上有期徒刑，得併科新
臺幣1億元以下罰金；致重傷者，處3年以上12年以下有期徒刑，
得併科新臺幣7千5百萬元以下罰金。
因過失犯第1項之罪者，處2年以下有期徒刑、拘役或科新臺幣5
百萬元以下罰金。
第1項之未遂犯罰之。
附表：
編號 扣案物名稱 數量    備註 一 含第三級毒品3,4-亞甲基雙氧苯基乙基胺戊酮、苯基乙基胺己酮、3,4-亞甲基雙氧苯基乙基胺己酮成分之咖啡包 10包〈驗前總毛重144.60公克（包裝總重13.20克），驗前總淨重約131.40公克，取1.42公克鑑定用罄〉 內政部警政署刑事警察局110年3月17日刑鑑字第1100010720號鑑定書（臺灣桃園地方檢察署110年度偵字第6278號卷第151頁） 二 SAMSUNG智慧型手機 1支 門號：0000-000000。